最高法院刑事判決　　　　　　　　　　　　　　　八十六年度台上字第二八一六號
　　上　訴　人　薛仁燈
　　選任辯護人　蔡進清律師
　　　　　　　　尤挹華律師
右上訴人因過失致人於死案件，不服台灣高等法院高雄分院中華民國八十五年七月十
日第二審判決（八十五年度交上訴字第六一號，起訴案號：台灣高雄地方法院檢察署
八十五年度偵字第三五二二號），提起上訴，本院判決如左：
    主  文
上訴駁回。
    理  由
本件原判決認定上訴人薛仁燈於民國八十四年間，因犯業務過失傷害罪，經台灣高雄
地方法院判處有期徒刑六月，於八十五年一月二十五日確定（並於八十五年四月十五
日易科罰金執行完畢），其考領有職業大貨車駕駛執照，平日以駕駛大貨車為顧客載
運貨物賺錢維生，為從事駕駛業務之人，於八十三年十一月十八日下午六時三十分許
，駕駛其所有牌照ＪＭ－六一六號大貨車，沿高雄縣鳳山市○○路○○道，由西向東
行駛，途經建國路三段四九七號前，其所駕駛之前開大貨車左後輪傳動軸發生故障不
能行駛，斯時，薛仁燈應注意設法將該大貨車移置於無礙交通之處，且在未移置前應
豎立車輛故障標誌，以提醒來往人車注意，又依肇事當時之情況（天候晴、直路、柏
油路面、無缺陷、無障礙物、視距良好），並無不能注意之情事，其竟疏未注意在車
後豎立車輛故障標誌，適有陳祺孟駕駛無牌照號碼之機車，沿建國路同向自後駛至，
因疏未注意車前狀況及遵守時速六十公里之限制，貿然以時速七十公里以上超速疾馳
，俟其見前方停放前開大貨車後，已無法閃煞，自後追撞該大貨車，陳祺孟人車倒地
，因而受有頭部外傷、顱內出血之傷害，薛仁燈於肇事後，即委託旁人打電話報警（
未告知係何人肇事），復於警方在不知係何人肇事前，向至現場處理之警員陳鳳林主
動自首犯罪，嗣於同日下午七時許，陳祺孟因傷重經送醫不治死亡等情，係以右揭事
實，業據上訴人坦承不諱，並有道路交通事故調查報告表(一)(二)附肇事現場圖一份及現
場照片五幀附卷可稽（見相驗卷第五、六、七頁、第二十八、二十九、三十頁），復
經證人陳鳳林警員到庭證述：「上訴人未在車後放置警告標誌」之情無異（見原審卷
第一九頁正面），又被害人陳祺孟確因本件車禍，致使受有頭部外傷、顱內出血等傷
害不治死亡，亦據證人即被害人之胞兄陳永寬指證甚詳，並經台灣高雄地方法院檢察
署檢察官督同法醫師相驗明確，製有相驗屍體證明書、驗斷書及勘驗筆錄在卷足憑（
見相驗卷）。按汽車在中途發生故障不能行駛，應即設法移置於無礙交通之處，並在
未移置前豎立車輛故障標誌，道路交通安全規則第一百十二條第一項第十二款定有明
文。查上訴人考領有職業大貨車駕駛執照，已經原審當庭審核無訛，並據上述道路交
通事故調查報告表載明，其對於上述規定當知之甚稔，且為駕車時所應注意遵守，又
依肇事當時之情況（天候晴、直路、柏油路面、無缺陷、無障礙物、視距良好－上述
道路交通事故調查執告表載述甚詳），復無不能注意之情形，竟疏未注意在車輛發生
故障，於未移置前，應於車後豎立車輛故障標誌，以提醒來往人車注意，因而致被害
人陳祺孟自後追撞倒地受傷不治死亡，其有過失情節，至為灼然。雖被害人疏未注意
車前狀況及遵守時速六十公里之陳制，貿然以時速七十公里以上超速疾馳（按依卷附
相片顯示機車頭受損，倒於大貨車後方，碎片在大貨車後方機車倒地處。圖示大貨車
在外側快車道，外側車道有一條煞車痕長二十八公尺，依煞車痕研判機車速度應在時
速七十公里以上），同為本件車禍發生之原因，但上訴人之過失行為與之併存，而為
危害發生之原因，仍應負過失責任。本件肇事責任，經送台灣省高屏澎區車輛行車事
故鑑定委員會鑑定結果，亦認定：「一陳祺孟駕駛無牌拼裝重機車超速行駛，為肇事
主因。二薛仁燈駕駛大貸車故障，未依規定設置警告標誌，為肇事次因」等情，亦有
該鑑定委員會八十三年十二月十六日高屏澎鑑字第八三一○八二號鑑定意見書一份附
卷足資覆按（見相驗卷第三十四、三十五、三十六頁），被害人因本件車禍死亡，與
上訴人之過失間，並有相當因果關係，上訴人過失致人於死犯行洵堪認定，為其所憑
之證據及認定之理由。並以上訴人係大貨車司機，平日以駕駛大貨車為顧客載運貨物
賺錢維生，迭據其供明在卷，為從事駕駛業務之人，而於執行業務中駕車肇事致人於
死，核其所為，係犯刑法第二百七十六條第二項之業務過失致死罪。又其於肇事後，
委託旁人打電話報警，雖未告知係何人肇事，但於警員陳鳳林至現場處理時，尚不知
何人駕車肇事前，即主動趨前告知其係肇事之司機，已據上訴人供承在卷，並經證人
陳鳳林到庭證述無異，復有司法警察處理變死案件初步調查報告表在卷可稽（見相驗
卷第四頁），其主動告知犯行，並到庭接受裁判，應依刑法第六十二條前段之規定，
減輕其刑。因而撤銷第一審不當之科刑判決，適用刑法第二百七十六條第二項、第六
十二條前段、罰金罰鍰提高標準條例第一條前段，並審酌上訴人犯後坦承犯行，並已
與被害人家屬成立民事上和解，賠償新台幣一百萬元，態度良好，且本件車禍之發生
，被害人同有過失等一切情狀，而量處有期徒刑十月，經核於法尚無違誤。查上訴人
之大貨車於車禍當時，縱曾打閃雙黃燈，以示警告，惟上訴人既未依交通安全規則第
一百十二條第一項第十二款規定，在其故障之大貨車後豎立車輛故障標誌，致被害人
未及注意停於前方之上訴人大貨車而肇事，上訴人即有過失，且其過失與被害人之死
亡顯有相當因果關係，原判決認定上訴人有過失致人於死犯行，並無應調查之證據未
予調查及有理由不備或適用法則不當之違法。上訴意旨，仍執前詞爭辯，並對原審採
證認事職權之適法行使，任意指摘，非有理由，應予駁回。
據上論結，應依刑事訴訟法第三百九十六條第一項，判決如主文。
中      華      民      國    八十六    年      五      月     十五     日
                              最高法院刑事第三庭
                                  審判長法官  蔡  詩  文
                                        法官  張  吉  賓
                                        法官  莊  登  照
                                        法官  洪  明  輝
                                        法官  蔡  清  遊
      右正本證明與原本無異
                                              書  記  官
中      華      民      國    八十六    年      五      月    二十四    日
